【裁判字號】    97,上易,477
【裁判日期】    970924
【裁判案由】    竊盜等
【裁判全文】
臺灣高等法院臺南分院刑事判決         97年度上易字第477號
上  訴  人
即  被  告  丙○○
上列上訴人因竊盜等案件，不服臺灣嘉義地方法院97年度易字第
287 號中華民國97年6月30日第一審判決（起訴案號：臺灣嘉義
地方法院檢察署97年度偵字第803號、第852號、第853號、第124
9號），提起上訴，本院判決如下：
    主  文
上訴駁回。
    事  實
一、丙○○前於民國94年間因施用毒品案件，經臺灣嘉義地方法
    院以94年度嘉簡字第1267號判處有期徒刑3月，如易科罰金
    ，以銀元300元折算1日確定，迄95年6月7日縮刑期滿執行完
    畢。再於96年間因施用毒品案件，經同法院以96年度嘉簡字
    第69號判處有期徒刑5月，如易科罰金，以新臺幣1000元折
    算1日確定，再經裁定減刑為有期徒刑2月又15日，如易科罰
    金，以新臺幣1000元折算1日確定，甫於96年7月16日執行完
    畢。丙○○於96年7月16日出監後，復先後於96年12月8日及
    同年月11日行竊，並經臺灣嘉義地方法院檢察署檢察官分別
    以96年度速偵字第403號為緩起訴處分及以96年度偵字第
    9560號聲請簡易判決處刑，後案則經臺灣嘉義地方法院以97
    年度嘉簡字第101號判處拘役50日，如易科罰金，以新臺幣
    1000元折算1日確定。
二、詎丙○○竟仍不知悔改，另行起意而於下列時、地實行下列
    行為：
  (一)96年12月23日下午3時30分許，意圖為自己不法之所有，騎
    乘車牌號碼G9H -827號重型機車，至嘉義縣中埔鄉富收村12
    鄰庄內35之7號倉庫旁，逾越具有防閑作用之金屬圍籬後，
    徒手竊取甲○○所有、放置該處之鋼筋約30至40支得手，旋
    騎乘上開機車載送上開竊得之鋼筋逃離現場，並於同日下午
    4時5分許，至張慶弘所經營之「鑫鑫資源回收場」欲變賣上
    開竊得之鋼筋，惟因張慶弘所懷疑為贓物而未購買。嗣甲○○發覺鋼筋失竊，經調取監視錄影紀錄發現上情，而報警查
    辦。
  (二)97年1月29日凌晨1時許，丙○○騎乘車牌號碼N8P-023號重
    型機車，並以毛巾覆蓋該機車車牌，前往丁○○及乙○○位
    在嘉義縣中埔鄉義仁村2鄰挖仔厝3號之住處外，其未及著手
    竊取丁○○所有、放置在住處旁之鋼材時，即因形跡可疑而
    為乙○○所發覺，旋即通知丁○○返回住處，2人因懷疑丙○○係前來竊取鋼材，遂將丙○○圍住阻止其離去並報警處
    理，經員警據報到場認丙○○尚未著手行竊，僅拍照存證後
    即欲讓丙○○騎乘上開機車離去。詎丙○○對丁○○及乙○○報警處理之舉止甚為不滿，於離去前竟基於恐嚇危害安全
    之犯意，以兇惡口氣向丁○○及乙○○恫稱：「相遇的到」
    、「大家試試看」、「給我小心一點」（均臺語）等語，以
    此加害生命、身體、財產之事，恐嚇丁○○及乙○○，使渠
    等因而心生畏懼，致生危害於安全。
  (三)丙○○因未能竊得鋼材，於97年1月29日凌晨3時許，竟意圖
    為自己不法之所有，再度騎乘上開機車返回丁○○上開住處
    外，徒手竊取丁○○所有之H型鋼材1支，旋即將上開竊得之
    鋼材放置在其所騎乘之機車上逃離現場。然於離去時即為丁○○及乙○○所發現並駕車追趕，而在嘉義縣中埔鄉○○○○道路與省道臺3線公路之交岔路口，因丙○○騎乘機車所
    載運之鋼材過長而與丁○○及乙○○所駕駛之車輛發生擦撞
    ，上開H型鋼材1支遂掉落路面，丙○○則趁隙騎乘機車逃離
    現場，並躲藏在附近查看。丁○○及乙○○雖見丙○○逃離
    仍報警到場處理，經員警就遺落在現場之鋼材拍照存證後，
    丁○○、乙○○因無法以自用小汽車載運鋼材返回住處，遂
    將該鋼材暫時藏放在路邊水溝即駕車返回住處。丙○○趁機
    再度返回該處取走該支鋼材而竊取得手。
  (四)丙○○於竊得上開鋼材後，竟於97年1月29日凌晨5時至5時
    20分許，另意圖為自己不法之所有，再度騎乘上開機車前往
    丁○○上開住處旁，徒手竊取丁○○所有之5尺H型鋼材1支
    及五尺鐵管1支得手，旋即將上開竊得之鋼材及鐵管放置在
    其所騎乘之機車上逃離現場。然於離去時復為丁○○及乙○○所發現並駕車以繞路方式前往攔阻，而在嘉義縣中埔鄉義
    仁村田寮2之5號（即八德資源回收場）前，丙○○所騎乘機
    車之去路適為丁○○及乙○○駕車所攔阻，丙○○見狀遂緊
    急迴車欲掉頭逃離，然因其所載運之上開5尺H型鋼材及5尺
    鐵管各1支長度過長而摩擦路面致機車倒地，丙○○亦因而
    受傷無法逃離，始為據報前來之員警當場查獲。
三、案經嘉義縣警察局中埔分局報請臺灣嘉義地方法院檢察署檢
    察官偵查起訴。
    理  由
一、按被告以外之人於審判外之陳述，雖不符刑事訴訟法第159
    條之1至之4之規定，而經當事人於審判程序同意作為證據，
    法院審酌該言詞陳述或書面陳述作成時之情況，認為適當者
    ，亦得為證據。當事人、代理人或辯護人於法院調查證據時
    ，知有第159條第1項不得為證據之情形，而未於言詞辯論終
    結前聲明異議者，視為有前項之同意，刑事訴訟法第159條
    之5定有明文。查被告丙○○對於本件理由欄所引用之具傳
    聞性質之證據資料，於本院行準備程序時表示同意引用，且
    未於言詞辯論終結前聲明異議，本院審酌上開證據料合於刑
    事訴訟法159條之4及同法第159條之5等規定，因而均具證據
    能力，合先敘明。
二、事實二之(一)部分（逾越金屬圍籬竊盜部分）：
  (一)訊據被告告對於上開事實二之(一)部分於原審審理時均坦承不
    諱（見原審卷第23頁、第43頁、第62頁），核與證人甲○○
    於警詢時之證詞相符，並有被害報告單1份、車籍查詢資料
    及贓物認領保管單各1份及監視器翻拍照片20幀附卷可稽，
    足資擔保被告於原審所為之上開任意性自白確與事實相符，
    應堪採信。被告嗣後於本院翻異前供，改稱：伊未逾越金屬
    圍籬，而係自入門進入竊盜云云。無非事後圖卸之詞，尚不
    足採信。
  (二)從而，被告此部分事證明確，其該部分加重竊盜犯行，堪可
    認定，應予依法論科。
三、事實二之(二)部分：
  (一)訊據被告矢口否認有何上開事實二之(二)所示之恐嚇危害安全
    犯行，辯稱：伊並未對證人丁○○及乙○○口出恐嚇話語，
    伊係因遭證人丁○○及乙○○等人圍毆致手部受傷，始向渠
    等說『你給我注意一點，你給我試試看，我要跟你提出傷害
    告訴』云云。惟查：
  １97年1月29日凌晨1時許，被告騎乘車牌號碼N8P-023號重型
    機車，並以毛巾覆蓋該機車車牌，前往證人丁○○及乙○○
    位在嘉義縣中埔鄉義仁村2鄰挖仔厝3號之住處外，因形跡可
    疑而為證人乙○○所發覺，旋即通知證人丁○○返回住處，
    2人因懷疑被告係前來竊取鋼材，遂將被告圍住阻止其離去
    並報警處理，而經員警據報到場認被告尚未著手行竊，僅拍
    照存證後即欲讓被告騎乘上開機車離去等情，為被告於原審
    審理時所供承不諱（見原審卷第95頁），核與證人丁○○及
    證人乙○○於原審審理時之結證情節相符，並有員警到場處
    理時所拍攝之現場照片3幀（見嘉中警偵字第00970021032號
    警卷第35頁、第36頁上方照片）在卷可稽。故此部分事實，
    堪以認定。且由該客觀情狀以觀，被告確將因此對於證人丁○○及乙○○心生不滿而有恐嚇證人丁○○及乙○○之動機
    無誤。
  ２又證人丁○○就案發當晚情形於原審審理時具結證稱：「（
    問：97年1月29日當天，你所謂的第一個時間點，被告沒有
    把鐵拿走，被告要離開時，有無說什麼話？）他說大家試試
    看，走著瞧。（問：被告說大家試試看，走著瞧，是用臺語
    還是國語說？）臺語。（問：你是否可以用臺語說你聽到的
    這句話？）試試看（臺語）。當時他的語氣有點像在恐嚇一
    樣。（問：你聽到的時候，心裡有無何感覺？）我會感到害
    怕，因為他的口氣及表情。（問：你有無聽到被告說相遇的
    到〈臺語〉？）有。（問：你有無聽到被告說給我注意一點
    還是給我小心一點？）他說給我小心一點（臺語）。…（問
    ：被告說相遇的到，試試看，你是怕被告作何事？）我怕他
    報復。因為我與乙○○全家都住在那邊。」（見原審卷第65
    頁、第67頁）等語；參以證人乙○○就當時情形於原審審理
    時亦結證稱：「（問：這段時間要結束時，被告有無說什麼
    話？）他有說相遇的到，給我注意一點。（問：被告是說給
    我注意一點，還是給我小心一點？）大約是這個意思。實際
    如何說，我忘記了。（問：當時你聽到被告這麼說，你的感
    覺如何？）我會害怕。（問：被告說這句話時，表情如何？
    ）很難看。（問：被告說這句話的口氣如何？）比平常口氣
    較重。（問：你現在所住的地方除了你跟丁○○一起住，還
    有無別人同住？）還有我家人。（問：你家人有誰？）我太
    太及二個小孩。（問：你聽到被告說這句話時，你有無煩惱
    你家人的安全？）會。」（見原審卷第78頁、第79頁）等詞
    ，前後對照以觀，證人丁○○及乙○○之證述情詞相互吻合
    ，復與渠等警詢時及偵查中之證詞一致，且與常情相符，足
    徵證人丁○○及證人乙○○上開證詞並非憑空杜撰，應係可
    採，堪認被告於上開時、地確有對於證人丁○○及乙○○口
    出上開言詞無疑。
  ３被告固辯稱：伊並未對證人丁○○及乙○○口出恐嚇話語，
    伊係因遭證人丁○○及乙○○等人圍毆致手部受傷，始向渠
    等說『你給我注意一點，你給我試試看，我要跟你提出傷害
    告訴』云云。惟證人丁○○及乙○○於原審審理時均結證稱
    ：被告於當場並未對渠等聲稱要提出傷害告訴（見原審卷第
    66頁、第80頁）等語明確，且由員警到場時所拍攝之現場照
    片（見嘉中警偵字第00970021032號警卷第35頁、第36頁上
    方照片）以觀，被告之雙手姿態自然，尚能扶住或抓握其所
    騎乘之機車及所配戴之安全帽，顯然並無任何遭毆打成傷之
    情；對照證人丁○○於原審審理時針對被告詰問上情時更具
    結證稱：「（問：我是否有跟你說你手把我打成這樣，我要
    對你提出傷害告訴，我並沒有恐嚇你，是不是這樣？）不是
    。那天他沒有說這種話。那是去派出所製作完筆錄，被告的
    母親到我家跟我說的，那不是被告說的。」（見原審卷第68
    頁）等語明確，更見被告上開辯詞顯與客觀事實相違，並不
    足信。
  4.故被告上開事實二之(二)部分恐嚇危害安全犯行，至堪認定，
    應依法論科。
四、事實二之(三)、(四)部分：
  (一)訊據被告固坦承其確有竊取上開事實二之(三)、(四)所示鋼材之
    事實，惟辯稱：伊係於凌晨3時多去竊取3支廢鐵，凌晨5時
    多並未前去竊盜，2案應屬同1件云云。
  (二)但查，被告涉有上開事實二之(三)、(四)部分竊盜犯行，迭據被
    害人即證人丁○○、乙○○分別於警詢、偵查中及原審審理
    時之證述屬實，復有被害報告單及贓物認領保管單各1紙、
    現場照片9幀，堪認被告確有上開事實二之(三)、(四)部分所示
    竊取鋼材之行為無誤。
  (三)又對照員警所拍攝之查獲現場照片，被告於上開事實二之(三)
    行竊後所遺落在道路上之鋼材為乙支長度較長之H型鋼材（
    見嘉中警偵字第0970021525號警卷第37頁下方照片），而於
    上開事實二之(四)行竊後放置在其機車腳踏板處之鋼材則為5
    尺H型鋼材及5尺鐵管各1支（見上開警卷第382頁、第39頁上
    方照片），此有上開照片附卷足按；參以證人羅傳真於警詢
    證稱：看見1個人騎機車進入丁○○放鋼材地點，經過4分鐘
    許才又騎機車出來往後璧寮方向行駛乙情（見上開警卷第27
    至28頁）屬實。堪認被告於97年1月29日凌晨3時至證人丁○○住處旁係所竊得之鋼材係H型鋼材1支，於同日凌晨5時許
    ，又再度前往證人丁○○住處旁係所竊得之鋼材則為為警查
    扣之5尺H型鋼材1支及5尺鐵管1支，應無疑義。是被告上開
    辯詞，顯與客觀事實相違，應不足憑採。從而被告上開事實
    二之(三)、(四)部分竊盜犯行，亦堪認定，均應依法論科。
五、按刑法第321條第1項第2款規定將「門扇」、「牆垣」、「
    其他安全設備」並列。則所謂「門扇」應專指門戶而言，指
    分隔住宅或建築物內外之出入口大門而言。而所謂「其他安
    全設備」，指門扇、牆垣以外，依社會通常觀念足認為防盜
    之一切設備者，即屬相當，最高法院25年上字第4168號判例
    可資參照。查本件被告於上開事實二之(一)所示時、地所逾越
    之金屬圍籬，具有防閑功能，自屬刑法第321條第1項第2款
    之牆垣無疑，故核被告上開事實二之(一)所為，係犯刑法第
    321條第1項第2款之逾越牆垣竊盜罪。另被告於上開事實二
    之(三)、(四)部分所為，則均犯刑法第321條第1項之竊盜罪。
六、再按刑法第305條之恐嚇罪，所稱以加害生命、身體、自由
    、名譽、財產之事，恐嚇他人者，係指以使人生畏怖心為目
    的，而通知將加惡害之旨於被害人而言，最高法院52 年台
    上字第751號判例可資參照。本件被告對被害人丁○○及乙○○2人揚言：「相遇的到、大家試試看」、「給我注意一
    點或給我小心」等詞，通常之人均足以理解被告上開言詞之
    意涵，是被告上開行為自屬以言詞暗示告訴人將來危害，足
    以使告訴人理解其意義而使其心生畏怖，揆諸上開說明，自
    屬恐嚇行為無疑，故核被告上開事實二之(二)所為，係犯刑法
    第305條之恐嚇危害安全罪。而被告以1 行為恐嚇丁○○及
    乙○○2人，屬想像競合犯，應依刑法第55條規定從1重處斷
    。
七、被告所犯上開各罪，罪名互異，犯意各別，應予分論併罰。
八、被告前於94年間，因施用毒品案件，經臺灣嘉義地方法院以
    94年度嘉簡字第1267號判處有期徒刑3月，如易科罰金，以
    銀元300元折算1日確定，迄95年6月7日縮刑期滿執行完畢。
    再於96年間因施用毒品案件，經同院以96年度嘉簡字第69
    號判處有期徒刑5月，如易科罰金，以新臺幣一千元折算一
    日確定，再經本院裁定減刑為有期徒刑2月又15日，如易科
    罰金，以新臺幣1000元折算1日確定，甫於96年7月16日執行
    完畢等情，有臺灣高等法院被告全國前案紀錄表1份附卷可
    參，其受有期徒刑之執行完畢5年內故意再犯本件各如附表
    所示有期徒刑以上之罪，均為累犯，應依刑法第47條第1項
    規定，均加重其刑。
九、原審以被告關於事實二所示之各次犯罪事證明確，因予論科
    ，並審酌被告係國中畢業之智識程度，前有竊盜前科之素行
    ，再考量被告各次竊盜之犯罪手段、所竊得之財物價值、各
    罪坦承犯行程度，以及各次犯行對於被害人所生損害，並衡
    酌被告上開事實二之(一)、(三)、(四)部分所示之行為，均係於97
    年1月29日凌晨經被害人丁○○及乙○○各次報警處理後，
    依然屢次騎乘機車再度返回現場犯案，足見其輕忽他人法益
    以及無視法律規範之輕率態度，是其上開犯行更顯惡劣等一
    切情狀，分別量處如原審附表所示之刑，並定其應執行刑。
    末說明被告自96年7月16日出監後，先於96年12月8日竊取他
    人鋼筋、白鐵管，復於同年月11日竊取他人鋼材、角鐵，經
    臺灣嘉義地方法院檢察署檢察官分別以96年度速偵字第403
    號為緩起訴處分及以96年度偵字第9560號聲請簡易判決處刑
    ，後案再經臺灣嘉義地方法院以97年度嘉簡字第101號判處
    拘役50日，如易科罰金，以新臺幣1000元折算1日等情，有
    臺灣嘉義地方法院檢察署96年度偵字第9560號聲請簡易判決
    處刑書、96年度速偵字第403號緩起訴處分書及臺灣高等法
    院被告前案紀錄表各1份附卷可查，是被告於96年7月16日出
    監後，未及半年，即再犯上開另案2件竊盜犯行及本案之各
    次竊盜犯行，顯見其無視刑罰制裁仍以反覆竊取他人財物作
    為主要經濟來源，顯未脫其犯罪習慣，復參酌被告前於96年
    12 月8日，係在嘉義縣中埔鄉富收村12鄰庄內35之7號後倉
    庫旁，因竊取被害人甲○○之鋼筋鐵管而當場為警查獲，後
    經被害人甲○○宥恕，始由臺灣嘉義地方法院檢察署檢察官
    為緩起訴處分，此觀之上開96年度速偵字第403號緩起訴處
    分書即明；然被告竟不知珍惜被害人甲○○之宥恕及檢察官
    之從輕處理，反再於同年月23日下午3時30分許，2度前往被
    害人甲○○上開放置鋼筋之處所，實行上開事實二之(一)竊盜
    犯行，更見其竊盜惡習未改。因而審酌被告有竊盜之習慣，
    及其屢次竊盜銷贓後賺取生活之資之犯行性質，認非令其強
    制工作不足以矯治其惡習，使其得於勞動場所習得勤勞刻苦
    之精神及謀生之技藝與能力，而認有被告令入勞動場所強制
    工作之必要，併依竊盜犯贓物犯保安處分條例第3條第1項規
    定諭知於刑之執行前令入勞動場所強制工作3年，以資矯正
    。本院經核，原判決認事用法並無違誤，量刑亦屬妥適，被
    告上訴意旨或空言否認或執陳詞指摘原判決不當，為無理由
    ，應予駁回。
據上論結，應依刑事訴訟法第368條，判決如主文。
本案經檢察官楊治宇到庭執行職務。
中    華    民    國    97    年    9     月    24     日
                  刑事第二庭    審判長法  官  葉居正
                                      法  官  吳勇輝
                                      法  官  郭千黛
以上正本證明與原本無異。
不得上訴。
                                      書記官  尤乃玉
中    華    民    國    97    年    9     月    24     日
附錄:本判決論罪科刑法條全文
中華民國刑法第305條
（恐嚇危害安全罪）
以加害生命、身體、自由、名譽、財產之事，恐嚇他人致生危害
於安全者，處2年以下有期徒刑、拘役或3百元以下罰金。
中華民國刑法第320條
（普通竊盜罪、竊佔罪）
意圖為自己或第三人不法之所有，而竊取他人之動產者，為竊盜
罪，處5年以下有期徒刑、拘役或 5 百元以下罰金。
意圖為自己或第三人不法之利益，而竊佔他人之不動產者，依前
項之規定處斷。
前二項之未遂犯罰之。
中華民國刑法第321條
（加重竊盜罪）
犯竊盜罪而有左列情形之一者，處六月以上、五年以下有期徒刑
：
一、於夜間侵入住宅或有人居住之建築物、船艦或隱匿其內而犯
之者。
二、毀越門扇、牆垣或其他安全設備而犯之者。
三、攜帶兇器而犯之者。
四、結夥三人以上而犯之者。
五、乘火災、水災或其他災害之際而犯之者。
六、在車站或埠頭而犯之者。
前項之未遂犯罰之。


司法院資訊處製作；財團法人民間司法改革基金會備份。
